【裁判字號】    98,上重訴,2
【裁判日期】    980525
【裁判案由】    違反毒品危害防制條例等
【裁判全文】
臺灣高等法院高雄分院刑事判決         98年度上重訴字第2號
上  訴  人
即  被  告  丙○○
                    現另案台灣台南監獄執行中
選任辯護人  王進勝  律師
            黃淑芬  律師
            張永昌  律師
上  訴  人
即  被  告  乙○○
選任辯護人  楊申田  律師
            李亞玄  律師
上  訴  人
即  被  告  丁○○
選任辯護人  黃勇雄  律師
上列上訴人因反毒品危害防制條例等案件，不服台灣高雄地方法
院中華民國97年12月9 日97年度重訴字第40號第一審判決（起訴
案號：臺灣高雄地方法院檢察署97年度偵字第3422號），提起上
訴，本院判決如下：
    主  文
原判決撤銷。
丙○○共同運輸第一級毒品，處無期徒刑，褫奪公權終身。扣案
如附表編號1 所示之物，均沒收銷燬之；又共同運輸第一級毒品
，處無期徒刑，褫奪公權終身。扣案如附表編號2 所示之物，均
沒收銷燬之；如附表編號3 、4 、5 所示之物，均沒收。應執行
無期徒刑，褫奪公權終身。扣案如附表編號1 、2 所示之物，均
沒收銷燬之；如附表編號3 、4 、5 所示之物，均沒收。
乙○○共同運輸第一級毒品，累犯，處無期徒刑，褫奪公權終身
。扣案如附表編號1 所示之物，均沒收銷燬之；又共同運輸第一
級毒品，累犯，處無期徒刑，褫奪公權終身。扣案如附表編號2
所示之物，均沒收銷燬之；如附表編號3 、4 、5 所示之物，均
沒收。應執行無期徒刑，褫奪公權終身。扣案如附表編號1 、2
所示之物，均沒收銷燬之；如附表編號3 、4 、5 所示之物，均
沒收。
丁○○共同運輸第一級毒品，累犯，處有期徒刑拾伍年貳月。扣
案如附表編號1 所示之物，均沒收銷燬之；又共同運輸第一級毒
品，累犯，處有期徒刑拾伍年貳月。扣案如附表編號2 所示之物
，均沒收銷燬之；如附表編號3 、4 、5 所示之物，均沒收。應
執行有期徒刑拾陸年。扣案如附表編號1 、2 所示之物，均沒收
銷燬之；如附表編號3 、4 、5 所示之物，均沒收。
    事  實
一、丙○○前曾於民國80年間因肅清煙毒條例案件，經臺灣高等
    法院臺中分院判處有期徒刑15年確定，於91年10月15日假釋
    出監（尚未執行完畢，不構成累犯）。乙○○前曾於81年間
    因懲治盜匪條例案件，經臺灣高等法院臺中分院判處有期徒
    刑8 年確定，於96年3 月29日執行完畢，丁○○前曾於93年
    間因妨害風化案件，經臺灣臺中地方法院判處有期徒刑6 月
    確定，於93年12月21日易科罰金執行完畢。其3 人均明知海
    洛因係毒品危害防制條例第2 條第2 項第1 款所列之第一級
    毒品，並屬行政院公告為懲治走私條例「公告管制物品項目
    及其數額」甲類第4 款之管制進出口物品，不得非法持有、
    運輸及私運進口，由富禾實業有限公司（下稱富禾公司）負
    責人丙○○與乙○○、丁○○共同謀議以富禾公司名義從泰
    國進口廢鐵之機會，將第一級毒品海洛因夾藏在進口廢鐵之
    中內，再走私進口至臺灣之方式運輸毒品海洛因，丙○○並
    指示丁○○承租彰化市○○路62號，做為進口廢鐵貨櫃之藏
    毒倉庫。渠等分別於：
  (一)96年11月間，丙○○先行指示乙○○、丁○○前往丙○○位
    於泰國之廢五金工廠，將從不詳之人購得之第一級毒品海洛
    因磚30包，夾藏於鐵管內，再放入欲進口之廢鐵而夾藏於貨
    櫃後，由丙○○以富禾公司名義自泰國進口上開貨櫃進入臺
    灣。嗣該只貨櫃於96年11月17日抵達台中港後，丙○○即指
    示乙○○於同年月21日提領出關。丙○○、乙○○、丁○○
    3 人旋於96年11月22日下午一同開車前往高鐵台中站，將裝
    有上開海洛因中之16包（合計淨重5585.32 公克）之旅行袋
    交付與受綽號「龍哥」之成年男子所託之戊○○（已經原審
    法院以97年度訴字第825 號判決有罪確定），戊○○於領取
    上開海洛因後，隨即為法務部調查局南部地區機動工作組（
    下稱南機組）當場查獲。
  (二)因上開取貨之戊○○遭緝獲後，丙○○等人為避免查緝及測
    試海關或查緝單位，遂於97年1 月19日，先以富禾公司名義
    自泰國進口1 只無夾藏毒品之廢鐵貨櫃至台中港，作為測試
    之用。嗣臺中關稅局檢查結果並未發現異狀而順利通關。丙○○認此方式可行，旋於97年1 月間，向綽號「老闆娘」之
    泰國女子購得第一級毒品海洛因磚54塊後，復指示乙○○、
    丁○○前往丙○○位於泰國之廢五金工廠，將上開毒品夾藏
    於鐵管，再壓入於欲進口之廢鐵內，而裝入編號YMLU000000
    0 號貨櫃，自泰國曼谷出港。丙○○則於97年1 月24日上午
    8 時許，將貨櫃報關之相關資料（商業發票INVOICE 、包裝
    明細表PACKING LIST）傳真給不知情之捷聖興報關股份有限
    公司（下稱捷聖興業報關行）職員己○○，準備由己○○以
    富禾公司名義辦理上開貨櫃之進口報關事宜。嗣於同年1 月
    26日該貨櫃抵達臺中港，隨即托運至臺中港中國貨櫃場後，
    經法務部調查局南機組、財政部臺中關稅局、高雄關稅局、
    臺南縣警察局刑警隊、高雄市警察局新興分局、海巡署台東
    查緝隊組成之專案小組查知丙○○將於翌日（27日）出境前
    往泰國，乃由臺灣高雄地方法院檢察署檢察官指揮專案小組
    成員先前往彰化縣精誠路125 號，拘提丙○○、乙○○、丁○○3 人到案，並扣得3 人間聯絡運送毒品所用之行動電話
    共4 支（門號分別為0000000000、0000000000、0000000000
    、0000000000）、丙○○所有之到貨提貨筆記、丁○○所有
    之房屋租賃契約書；復帶同前往臺中港中國貨櫃場，會同臺
    中關稅局人員開櫃查驗時，當場查獲夾藏於貨櫃壓縮廢鐵塊
    內之海洛因粉末54支（其中49支，合計淨重16056.57 公 克
    ，純度92.96 ％，純質淨重14926.19公克；其中3 支，合計
    淨重576.40公克，純度90.02%，純質淨重518.88公克；其中
    2 支，合計淨重73.31 公克，純度89.16%，純質淨重65.36
    公克，總計16706.28公克）。
二、案經法務部調查局南機組報告臺灣高雄地方法院檢察署檢察
    官偵查起訴。
    理  由
壹、程序方面
一、按被告以外之人於偵查中向檢察官所為陳述，除顯有不可信
    之情況者外，得為證據，刑事訴訟法第159 條之1 第2 項定
    有明文。查共同被告丁○○、乙○○及證人戊○○、己○○
    、甲○○等人於檢察官偵查時所為陳述，業經上開證人於供
    前具結，有證人結文附卷可稽，其於偵查中之陳述，客觀上
    並無顯不可信之情況，且上開證人均已經原審或本院審理中
    傳訊到庭行交互詰問，是上開證人於偵查中之證詞自有證據
    能力。
二、按「被告以外之人於審判外之陳述，雖不符同法第159 條之
    1 至之4 之規定，而經當事人於審判程式同意作為證據，法
    院審酌該言詞陳述或書面陳述作成時之情況，認為適當者，
    亦得為證據」，刑事訴訟法第159 條之5 第1 項定有明文。
    本件證人戊○○、己○○、丁○○於警詢之陳述，被告、辯
    護人及檢察官均同意作為證據，上開證人於原審及本院審理
    中並均已到庭讓兩造行使對質詰問權，且上開陳述均係出於
    渠等任意性之陳述，是上開證人於警詢所為陳述，均有證據
    能力。
三、卷附之現場蒐證照片及扣案物品照片，乃以科學、機械之方
    式對於查獲當時之情況所為忠實且正確之紀錄，性質上並非
    供述證據，故無傳聞法則之適用，且又查無不得為證據之狀
    況，自均具有證據能力。
四、按監聽係通訊保障及監察法第13條第1 項所定通訊監察方法
    之一，司法警察機關依法定程式執行監聽取得之錄音，係以
    錄音設備之機械作用，真實保存當時通訊之內容，如通訊一
    方為受監察人，司法警察在監聽中蒐集所得之通訊者對話，
    若其通話本身即係被告進行犯罪中構成犯罪事實之部分內容
    ，自與所謂「審判外之陳述」無涉，應不受傳聞法則之規範
    ，當然具有證據能力。至司法警察依據監聽錄音結果予以翻
    譯而製作之監聽譯文，屬於文書證據之一種，於被告或辯護
    人對其譯文之真實性發生爭執或有所懷疑時，法院固應依刑
    事訴訟法第165 條之1 第2 項規定，以適當之設備，顯示該
    監聽錄音帶之聲音，以踐行調查證據之程式，俾確認該錄音
    聲音是否為通訊者本人及其內容與監聽譯文之記載是否相符
    ，或傳喚該通訊者為證據調查。倘被告或訴訟關係人對該通
    訊監察譯文之真實性並不爭執，即無勘驗辨認其錄音聲音之
    調查必要性（最高法院97年度台上字第2272號判決參照）。
    經查，本件卷附通訊監察作業報告表（見偵查卷第98-99 頁
    ），被告及其辯護人對其真實性並不爭執，即無勘驗辨認其
    錄音聲音之調查必要性，且本院於審判程序中已踐行提示監
    聽譯文供當事人辨認並告以要旨，使其表示意見等程序並為
    辯論，足認上開通訊監察譯文係為真正，自具有證據能力。
貳、實體部分
一、訊據被告丙○○、乙○○、丁○○3 人均矢口否認有何上開
    運輸第一級毒品之犯行，被告丙○○辯稱：「我所有之富禾
    公司雖於96年11月21日進口貨櫃，但該貨櫃並無夾藏海洛因
    ，96年11月22日，我和乙○○、丁○○開車去高鐵臺中站係
    為接我朋友，沒有交付毒品給戊○○；且我因身體不佳，已
    將公司交由丁○○處理，並不知道97年1 月26日以富禾公司
    名義進口之貨櫃中有夾藏毒品」云云。被告乙○○辯稱：「
    我係受雇於丙○○，從事廢鐵五金等業務，我有幫丙○○到
    泰國接洽廢鐵生意，但對於以貨櫃夾藏毒品進口之事均不知
    情；我與丙○○、丁○○於96年11月22日開車至高鐵臺中站
    ，係為接丙○○之朋友，後來等不到人即離開，我不認識戊○○，亦未交付毒品與戊○○」云云。被告丁○○辯稱：「
    我係受雇於丙○○，從事廢鐵五金等業務，我非富禾公司之
    實際負責人，我雖有於上開時間2 次幫丙○○到泰國接洽廢
    鐵生意，但我沒有參與裝運毒品；我於96年11月22日雖與丙○○、乙○○開車至高鐵臺中站，但該日係丙○○說要去找
    朋友，我並不知道當日要交付海洛因給戊○○，且我係因得
    知丙○○與乙○○有運輸毒品之情事，為取得檢舉獎金，於
    96年9 月8 日即向臺北市政府警察局內湖分局之甲○○小隊
    長報告，並在其同意下，暗中參與丙○○及乙○○之活動以
    調查毒品運輸之細節與資訊，我事前、事後均有向甲○○報
    告，並皆有製作筆錄，我只是想領檢舉獎金，並當臥底線民
    」云云。其辯護人並以：被告丁○○所為應符合自首規定，
    應予減輕其刑云云。經查：
  (一)上開事實，業據被告丁○○於97年1 月27日警詢、偵查及原
    審羈押庭中坦承不諱，且其所供稱：「丙○○在臺灣有公司
    ，其以富禾公司名義進口廢鐵，並將毒品放在廢鐵堆內。丙○○主導整個走私之過程，我和乙○○均受雇於丙○○，幫
    忙包裝毒品及接貨。我負責搬運廢鐵，丙○○本來要我將鐵
    管裝入廢鐵，但我不熟悉，所以由乙○○將鐵管裝入廢鐵，
    然後再把海洛因裝入鐵管內。我有跟乙○○一起去泰國，由
    乙○○負責裝貨，我處理要作為掩護之廢鐵。我協助丙○○
    走私海洛因毒品2 次，第1 次於96年11月間以富禾公司名義
    進口1 只貨櫃，內藏有30支海洛因毒品（每支約375 公克）
    ，丙○○於取到貨後，於96年11月22日與我及乙○○一同前
    往高鐵臺中站，要將其中16支海洛因交給戊○○，到達後找
    不到對方，丙○○就用電話跟對方連絡，我們3 人就在停車
    場等，之後丙○○就將東西丟在地上，對方就過來撿。第2
    次係97年1 月26日所查獲之貨櫃，該貨櫃係乙○○於1 月初
    至泰國裝貨，由丙○○申報進口，我則和丙○○一起去彰化
    市○○路62號處承租廠房，由我出面簽約，準備放置海洛因
    。我們並先於97年1 月19日進口1 只正常之貨櫃，用以測試
    治安單位之查緝。丙○○及乙○○皆知悉進口之貨櫃有夾藏
    海洛因毒品」等情，經核與被告丙○○、乙○○、丁○○3
    人出入境資料（原審卷1 第246- 248頁）、財政部台中關稅
    局98年5 月4 日中普業一字第09 81006299 號函文暨所附富
    禾公司進口貨物通關明細表（見本院卷2 第35-46 頁）及進
    口貨物通關進度狀態表（見偵查卷第138 頁）內容相符。
  (二)上開犯罪事實一(一)部分：
  1.上揭事實一(一)部分，另據證人戊○○於警詢及偵查及原審審
    理中證稱：【96年11月22日我接到「龍哥」電話，要我到高
    鐵臺中站和他碰面。我到後，「龍哥」表示等一下會有人拿
    東西給我，我就在車站大廳外之候車亭等了1 小時左右，丙○○等3 人就來找我。其中乙○○問我是否係「阿龍」叫我
    在這邊等，我回答「是」，乙○○即叫我與他們到對面停車
    場，在停車場之樓梯口，丙○○便打電話向「龍哥」確認東
    西是否係要交給我，丁○○則在一旁把風。之後丙○○等人
    即帶我至停車場，其中1 人從車上拿了1 只旅行袋放在地上
    就隨即駕車離開，我將旅行袋背在身上走到車站大廳等候「
    龍哥」時即被查獲】等語明確，而證人戊○○被查獲時，從
    上開旅行袋所扣得之白色粉末16包（合計淨重5585.32 公克
    ），經送法務部調查局鑑定後，結果均含第一級毒品海洛因
    之成分，此有法務部調查局濫用藥物實驗室97年1 月27日調
    科壹字第09723006390 號鑑定書在卷可稽（見原審97年度訴
    字第825 號偵查卷第106 頁）。參以從高鐵台中站現場照片
    6 張之內容觀之（見偵查卷第37頁），被告丙○○3 人確實
    有於96年11月22日在高鐵臺中站與證人戊○○接洽，一起至
    停車場樓梯間，且圍聚於該樓梯間，丙○○並在樓梯間撥打
    行動電話，乙○○及丁○○均在旁，戊○○最後則背1 只旅
    行袋離去等情，與被告丁○○上開供述及證人戊○○上開證
    述之情節均相吻合，可見證人戊○○及丁○○上開所言非虛
    。又依綽號「龍哥」之男子使用行動電話0000000000號於96
    年11月22日之監聽譯文，被告丙○○於當天下午4 時20分至
    4 時35分間與「龍哥」互通電話4 通，且內容多為談論被告
    丙○○要找人從臺北帶東西下去給「龍哥」，而「龍哥」於
    當天下午5 時37分、5 時39分亦撥打2 通電話給證人戊○○
    ，告知有人會帶其去找東西，此有96年11月22日通訊監察作
    業報告1 份在卷可稽（見偵查卷98、99頁），顯見被告丙○○不僅認識「龍哥」，並透過證人戊○○交付上開海洛因。
    另證人戊○○於高鐵台中站收受被告3 人交付之海洛因毒品
    ，涉犯運輸第一級毒品未遂罪，經原審法院判處有期徒刑9
    年確定，亦經本院調取原審法院97年度訴字第825 號刑事卷
    核閱無訛。是依上開證據，被告丙○○等3 人確有共同運輸
    海洛因並交付戊○○，堪以認定。
  2.證人丁○○於本院審理中具結證稱：「富禾公司於96年11月
    21日進口該只有夾藏海洛因之貨櫃前，我有向台北市內湖分
    局刑事偵查小隊長甲○○報告說要去泰國瞭解丙○○運送毒
    品進口事宜，96年11月19日我於該貨櫃進口出關前，又至台
    北市內湖分局向甲○○製作第2 次海洛因進口之檢舉筆錄，
    所以我知道該次運送毒品進口」等情（見本院卷第147-150
    頁），經核與證人即台北市內湖分局刑事偵查小隊長甲○○
    於本院證稱：「丁○○確實有於96年9 月8 日及同年11月19
    日向其檢舉運送毒品進口一案並製作檢舉筆錄」等情相符（
    見本院卷2 第54頁），而被告丁○○於該2 次檢舉筆錄確實
    陳稱：「丙○○於96年7 月初邀約我從事走私毒品，說利潤
    很高。丙○○在泰國有開設鐵工廠，他有向泰國一名女子接
    洽將海洛因磚1 塊壓縮成圓柱長條形，再放置於同形狀之鐵
    桶內，將海洛因夾帶混入廢鐵內，再以海運貨櫃運送進來。
    該貨櫃預訂於96年11月9 日由泰國港口啟航，預定於同年月
    19日入境台中港。該批海洛因磚1 塊販售價格約100-110 萬
    元不等」等情（見警2 卷第3-12頁），亦與戊○○上開緝獲
    海洛因毒品，係經壓縮成圓柱長條形狀相符，此有相片12張
    在卷可稽（見偵查卷第24-25 頁）。
  3.本院審酌證人丁○○先前於警詢、偵查、原審羈押庭之自白
    及本院審理中之證述，經核確與證人甲○○之證述內容、丁○○之檢舉筆錄、被告3 人出入境紀錄、富禾公司之進口貨
    物通關明細內容均相吻合，並參酌被告丙○○3 人確實有共
    同交付海洛因予戊○○等情，被告3 人確實共同於96年11月
    21日自泰國運送海洛因進口，並於高鐵台中站交付予戊○○
    ，均堪認定。
  4.被告丙○○及乙○○雖均以前詞置辯，惟被告丙○○、乙○○2 人對於欲接送友人之身分不僅不清楚，亦無聯絡方式，
    渠等辯稱特地至高鐵臺中站接人，然卻僅與戊○○接觸後，
    並未有搭載何人離開隨即離去，實難認上開辯詞可採。且被
    告丙○○、乙○○若確實未與證人戊○○接觸，何以與證人
    戊○○一同走至車站樓梯間，且圍聚在該處，狀似談論事情
    ，被告丙○○並當證人戊○○之面撥打行動電話？又從事毒
    品運輸被查獲之風險極高，成員間通常皆為彼此熟捻而可信
    賴之人，且對於運輸毒品與規避查緝之細節均需熟悉，鮮有
    完全不知情者加入其中運輸毒品。本案被告乙○○不僅全程
    陪同被告丙○○、丁○○至高鐵臺中站等候證人戊○○，並
    向證人戊○○詢問是否為其等待之人，是其辯稱不知情，實
    難採信。
  (三)犯罪事實一(二)部分：
  1.上揭事實一(二)部分，另據證人己○○於警詢及偵查及原審審
    理中證稱：「丙○○之富禾公司進口廢鐵皆係由我們公司處
    理報關，陸陸續續共有5 次，皆係丙○○本人與我聯繫，我
    未與其他人聯絡過，我到過富禾公司，裡面只有看到丙○○
    和其家人。最近1 次係97年1 月24日，丙○○打電話給我說
    有一批廢鐵要委託我們公司報關，並且將商業發票及包裝明
    細表傳真過來。但該批貨並沒有報關，因為船公司之貨到通
    知書未到，所以我無法報關，等到97年1 月27日，丙○○之
    妹妹就打電話給我說那批貨不用報關。至於上1 次即97年1
    月19日丙○○進口之貨櫃則有順利報關。另丙○○有次曾指
    示我在彰化市○○路之倉庫卸貨」等語明確，並有編號YMLU
    0000000 號貨櫃之商業發票、包裝明細表、進口貨物通關進
    度狀態表（見偵查卷1 第138-140 頁）、中華民國海關艙單
    （見偵查卷1 第161 頁）、臺中關稅局扣押貨物、運輸工具
    收據及搜索筆錄（見偵查卷1 第32頁）、法務部調查局南部
    地區機動工作組搜索扣押筆錄（見偵查卷1 第3-14頁）、高
    雄市政府警察局新興分局搜索扣押筆錄（見偵查卷1 第19-2
    3 頁）、有限公司變更登記表（見原審聲羈卷2 第4 、5 頁
    ），及現場照片12張（見偵查卷1 第24、25頁）在卷可稽。
    而查獲夾藏於貨櫃壓縮廢鐵塊內之海洛因粉末54支（其中49
    支，合計淨重16056.57公克，純度92.96 ％，純質淨重14
    926.19公克；其中3 支，合計淨重576.40公克，純度90.02%
    ，純質淨重518.88公克；其中2 支，合計淨重73.31 公克，
    純度89.16%，純質淨重65.36 公克，總計16706.28公克），
    經送法務部調查局鑑定後，結果確實均含第一級毒品海洛因
    之成分，此有卷附法務部調查局濫用藥物實驗室97年4 月14
    日調科壹字第09723019560 號鑑定書可證。
  2.被告丙○○、乙○○雖辯稱不知道97年1 月26日以富禾公司
    名義進口之貨櫃內有夾帶毒品云云，惟被告丙○○為富禾公
    司之負責人，多次以富禾公司名義進口裝載廢鐵之貨櫃，除
    親自與報關行聯繫外，尚且多次指派被告乙○○、丁○○至
    泰國接洽，以本件查獲毒品之數量，被告丙○○焉可能不知
    自己進口之貨櫃夾藏毒品海若因？且富禾公司於97年1 月25
    日即上開查獲貨櫃進口之前日，方將負責人由被告丙○○變
    更為被告丁○○，有前揭富禾公司之有限公司變更登記表可
    證，參以被告丙○○前曾因運輸毒品經法院判處有期徒刑15
    年確定，現正假釋中之情，足見被告丙○○不僅負責富禾公
    司之實際經營，更為避免相關單位之查緝，而於貨櫃進口之
    前夕將富禾公司之負責人變更為被告丁○○。另被告丙○○
    於警詢中先供稱其大概知道扣案毒品係何人所有，後又改稱
    不知道貨櫃內裝有毒品，於原審聲羈庭調查時又稱其大概知
    道毒品係何人所有，但並不確定，後於準備程序中又稱其不
    知道貨櫃裡裝什麼，前後供述反覆矛盾。又被告丁○○於96
    年10月20日、96年11月24日、96年12月13日出境至泰國，並
    分別於96年11月15日、96年12月4 日、97年1 月18日入境回
    臺灣；被告乙○○則於96年7 月28日、96年10月20日、96年
    11月24日、97年1 月6 日出境至泰國，並分別於96年8 月20
    日、96年11月15日、96年12月8 日、97年1 月25日入境回臺
    灣，此有法務部入出境資訊連結作業2 紙附卷足參，是被告
    丁○○與乙○○確實多次出境至泰國，且均停留一段時間。
    其中被告乙○○最後1 次於97年1 月6 日出境至泰國，直到
    查獲貨櫃艙單於97年1 月25日製作完成（見偵查卷1第161頁
    ）當日方才入境返國。被告丙○○既已指派被告丁○○、乙○○至泰國處理貨櫃進口事宜，被告乙○○更於艙單完成當
    日即貨櫃進口前日才返回，足認證人丁○○上開所供述3 人
    分工運輸毒品之方式，即堪採信。被告丙○○、乙○○辯稱
    不知查獲貨櫃內夾藏海洛因毒品之事，自難採信。
  (四)被告丁○○於本院審理中雖以上揭情詞置辯，惟查：
  1.被告丁○○與被告丙○○、乙○○有運送海洛因進口犯意聯
    絡及行為分擔等情，已據其於97年1 月27日警詢、偵查及原
    審羈押庭中坦承不諱，且其所供稱：「丙○○為台灣富禾公
    司負責人，其以富禾公司名義進口廢鐵，並將毒品放在廢鐵
    堆內。丙○○主導整個走私之過程，我和乙○○均受雇於丙○○，幫忙包裝毒品及接貨。97年1 月26日第2 只貨櫃抵達
    台中港，該貨櫃報關作業由老闆丙○○處理，若該只貨櫃完
    成後將會運至彰化市○○路62號，該地點係我與丙○○一起
    前往租妥之廠房，並以我名義承租，每期半個月租金5000元
    由丙○○支付，該批毒品之買主則由丙○○聯絡交貨。丙○○為了逃避走私毒品的罪嫌，近日變更登記我為該公司的負
    責人，然實際負責人仍為丙○○」等情，經核與扣案之房屋
    租賃契約書記載由被告丁○○與出租人訂約承租彰化市○○
    路62號，富禾公司變更登記表記載97年1 月25日負責人由丙○○變更為丁○○等情相符（見原審97年度偵聲字第151 號
    卷第4-5 頁）。依上開證據，被告丁○○既有至泰國幫忙包
    裝毒品及接貨，又出面承租毒品進口後之堆放處所，且同意
    擔任富禾公司之登記負責人，甚且，於96年11月22日與被告
    丙○○及乙○○至高鐵台中站運送交付毒品予戊○○，其於
    本院所辯未直接參與運送毒品行為，尚難採信。
  2.至被告丁○○雖辯稱係為取得檢舉獎金，在甲○○小隊長之
    同意下，方參與被告丙○○、乙○○運輸毒品之行為，且事
    前、事後均有向甲○○報告，並製作筆錄且見過檢察官等語
    ，惟依證人甲○○於偵查、原審及本院審理中證稱：「丁○○確實有為領取獎金而提供本件情資給我，並製作筆錄，惟
    我有告知丁○○只能從旁去了解，不得從事參與運輸毒品及
    分工之行為。且因當時案情尚未明朗，丁○○並未經檢察官
    事先同意，亦無製作證人保護筆錄，並沒有證人保護法之適
    用。我無法主動連絡丁○○，亦無法控制其行動，僅能告知
    不要直接參與」等情，證人即台灣士林地方法院檢察官江林
    達於本院審理中到庭證稱：「當時丁○○於我偵辦的立委蔡
    正元槍擊案中供述2 支槍枝去向內容不合常理，讓我對他產
    生不信任感。在查證蔡正元立委槍擊案件中，我總共偵訊丁○○二次，時間分別為96年8 月15日及同年11月23日，這兩
    次偵訊完全是針對蔡正元的槍擊案，我並沒有問他任何有關
    走私毒品的問題。台北內湖分局報請我偵辦丁○○檢舉的運
    送毒品案是96年10月20日，當天我們有對丙○○等其他共犯
    申請通訊監察，目的是想透過通訊監察，查證丁○○的說詞
    是否真實，但是很遺憾通訊監察被法院駁回，換句話說，這
    個案子我所瞭解的是只有丁○○單方面的說詞，我手邊沒有
    任何佐證資料，所以當時根本沒有想到要啟動證人保護法」
    （見本院卷2 第58-59 頁）等情觀之，檢察官既無同意被告
    丁○○為證人保護法受保護之證人，足證本件被告丁○○並
    未符合證人保護法之程序，其自不得依證人保護法第14條第
    1 項之規定予以免責。
  3.按「對於未發覺之罪自首而受裁判者，得減輕其刑。但有特
    別規定者，依其規定。」，刑法第62條固有明文。本件被告
    丁○○雖於2 次運送毒品犯罪行為前之96年9 月8 日、同年
    11月19日及同年12月6 日3 次向甲○○檢舉運送毒品進口一
    案並製作檢舉筆錄，惟細察其3 次檢舉筆錄內容均係表明為
    領取檢舉獎金而為，並無願對2 次犯行接受裁判之意思，是
    其上開3次檢舉筆錄尚與自首構成要件有間。又按「除有正
    當理由而無法避免者外，不得因不知法律而免除刑事責任。
    但按其情節，得減輕其刑。」，刑法第16條固有明文。查本
    件被告丁○○於證人甲○○明確告知不得參與運輸毒品或分
    工行為之情形下，仍直接參與被告丙○○、乙○○運輸毒品
    之行為，是其所為尚與刑法第16條「有正當理由而無法避免
    」之構成要件不符。
  4.按我國並無有關線民臥底偵查之特別法規定，是線民於法並
    無犯罪免責權（最高法院92年台上字第4791號判決參照）。
    查被告丁○○為領取檢舉獎金而參與運送海洛因犯行，依上
    開說明，自難認其有犯罪免責權。且參酌被告丁○○於檢舉
    筆錄中載明向甲○○請求擔任污點證人（見警2 卷第12頁）
    ，並未獲甲○○及檢察官之同意，甚且於甲○○告知不得參
    與運輸毒品或分工行為之情形下，仍直接參與被告丙○○、
    乙○○運輸毒品之行為，客觀上亦難認其無不法意識及犯罪
    故意。
  5.又98年5 月22日增訂公布生效之毒品危害防制條例第17條第
    2 項固規定：「犯第4 條至第8 條之罪於偵查及審判中均自
    白者，減輕其刑」。被告丁○○於本案遭查獲後雖於97年1
    月27日警詢、偵查及原審羈押庭中坦承不諱，惟其於原審法
    院及本院審判程序中均未自白犯行，其所為自難援引該新增
    規定減輕其刑。
  (五)綜上所述，被告3 人所辯均屬事後卸責之詞，不足採信。被
    告3 人確有上開2 次共同運輸第一級毒品海洛因之犯行，均
    堪認定，應予依法論科。
二、論罪科刑：
  (一)被告行為後，毒品危害防制條例第4 條第1 項業於98年5 月
    20日修正公布，並於同年月22日起生效。被告行為時毒品危
    害防制條例第4 條第1 項規定「製造、運輸、販賣第一級毒
    品者，處死刑或無期徒刑；處無期徒刑者，得併科新臺幣1
    千萬元以下罰金」；被告行為後該條項修正為「製造、運輸
    、販賣第一級毒品者，處死刑或無期徒刑；處無期徒刑者，
    得併科新臺幣2 千萬元以下罰金」，比較新舊法結果，以被
    告行為時即修正前之「得併科罰金新臺幣1 千萬元以下罰金
    」規定較為有利，自應適用被告行為時即修正前之規定論處
    。
  (二)按海洛因為毒品危害防制條例第2 條第2 項第1 款所稱之第
    一級毒品，且係經行政院依懲治走私條例第2 條第4 項公告
    之「管制物品項目及其數額」甲項第4 款之管制進出口物品
    ，不限其數額，均不得私運進出口。被告丙○○、乙○○、
    丁○○利用自泰國進口貨櫃之際夾藏毒品海洛因進入台灣，
    核其等3 人所為，均係犯毒品危害防制條例第4 條第1 項之
    運輸第一級毒品罪及懲治走私條例第2 條第1 項私運管制物
    品進口罪，其等持有海洛因之低度行為，應為運輸之高度行
    為所吸收，不另論罪。被告3 人就上開運輸第一級毒品、私
    運管制物品進口罪間，有犯意聯絡及行為分擔，均為共同正
    犯。被告3 人以一行為觸犯上開2 罪名，為想像競合犯，依
    刑法第55條之規定，應從較重之毒品危害防制條例第4 條第
    1 項之運輸第一級毒品罪處斷。其於96年11月17日自泰國夾
    藏進口海洛因至台中港後，旋於同年月22日再運至高鐵台中
    站交付戊○○之行為，係為達成同一運輸毒品目的之接續行
    為，為單純一罪。又被告3 人先後2 次運輸第一級毒品進口
    之行為，犯意各別，行為互殊，應予分論併罰。另被告丁○○曾於93年間因妨害風化案件，經臺灣臺中地方法院判處有
    期徒刑6 月確定，於93年12月21日執行完畢；被告乙○○曾
    於81年間因懲治盜匪條例案件經臺灣高等法院臺中分院判處
    有期徒刑8 年確定，於90年7 月25日縮短刑期假釋出監，並
    於96年3 月29日縮刑期滿假釋未經撤銷而執行完畢，此有臺
    灣高等法院被告前案紀錄表1 份在卷可按。被告丁○○、乙○○於受有期徒刑之執行完畢後，5 年以內故意再犯本件有
    期徒刑以上之2 罪，均為累犯，惟關於所犯運輸毒品罪之法
    定刑為死刑或無期徒刑部分均不得加重，僅就法定刑之併科
    罰金刑部分，依刑法第47條第1 項加重其刑。又按刑法第59
    條之酌量減輕其刑，必於犯罪之情狀，在客觀上足以引起一
    般同情，認為即予宣告法定低度刑期，猶嫌過重者，始有其
    適用，此亦有最高法院51年台上字第899 號判例意旨足供參
    照。查本件被告丁○○因欲獲取檢舉毒品獎金而參與被告丙○○、乙○○運輸毒品之犯行，其事先已向警方報告，過程
    中亦至警局製作筆錄3 次，有調查筆錄3 份附卷可按，且其
    提供之情報尚屬正確，雖依刑法第16條之規定，被告丁○○
    不得因不知法律而免除刑事責任，且其亦未符合證人保護法
    之規定而得以免責，另本件亦非因被告丁○○提供情資而查
    獲。但就本案言，因警方未向檢察官聲請對被告丁○○適用
    證人保護法，致使被告丁○○無從依證人保護法第14條第1
    項減輕或免除其刑，惟被告丁○○確有提供相當情資與警方
    ，此亦據證人即承辦員警甲○○證述在卷，對被告丁○○確
    有法重情輕之感，是認科處最輕本刑無期徒刑猶嫌過重，其
    犯罪情狀顯可憫恕，爰依刑法第59條規定減輕其刑。
  (三)原判決就被告3 人犯行部分，據以論處罪刑，固非無見；惟
    查：按【證人恐因陳述致自己或與其有刑事訴訟法第180 條
    第1 項關係之人受刑事追訴或處罰者，得拒絕證言，同法第
    181 條定有明文。證人此項拒絕證言權（選擇權），與被告
    之緘默權，同屬其特權，旨在免除證人因陳述而自入於罪，
    或因陳述不實而受偽證之處罰，或不陳述而受罰鍰處罰，而
    陷於困境。為確保證人此項拒絕證言權，92年2 月6 日修正
    公佈之刑事訴訟法第186 條第2 項，增訂法院或檢察官有告
    知證人之義務。此項規定係為保護證人而設，與同法第95條
    第2 款規定「訊問被告應先告知得保持緘默，無須違背自己
    之意思而為陳述」，固均屬不自證己罪之範疇。然被告本無
    自白犯罪之義務，故得以「被告」身份，而概括行使其緘默
    權，拒絕回答檢察官或法官之任何問題；證人則有到場接受
    訊問，陳述自己所見所聞具體事實之義務。證人陳述是否因
    揭露犯行而自陷於罪，得以行使其拒絕證言權，必須到場接
    受訊問後，針對所訊問之個別具體問題，逐一分別為主張，
    不得以陳述可能致其受刑事訴追或處罰為理由，而概括拒絕
    回答一切問題，以致妨害真實之發現。證人針對個別問題主
    張行使拒絕證言權，其拒絕證言之許可或駁回，依同法第18
    3 條第2 項規定，應由審判長、受命法官或檢察官為決定，
    非證人所得自行恣意決定，亦非謂證人一主張不自證己罪，
    法院或檢察官即應准許之（最高法院96年台上字第5829號刑
    事判決參照）】。查檢察官於原審準備程序聲請就共同被告
    丁○○、乙○○以證人身分做證（見原審卷1 第206 頁），
    然於審判程序中證人丁○○及乙○○均主張若以證人身分陳
    述恐受不利訴追而拒絕做證（見原審卷2 第56頁），依上開
    說明，原審未令其2 人以證人身分接受個別具體問題之詰問
    ，即准予概括行使拒絕證言權，自有未洽。被告3 人上訴意
    旨，均否認犯行，指摘原判決不當，雖為無理由；惟原判決
    既有上開可議之處，自應由本院將原判撤銷改判。
  (四)爰審酌被告3 人明知海洛因毒品對於人體健康危害至鉅，向
    為政府嚴令禁絕流通，竟自泰國私運海洛因入境，且交付與
    戊○○之海洛因毒品合計淨重5585.32 公克，而97年1 月26
    日所運輸入境之海洛因毒品淨重更高達16706.28公克之多，
    純度平均亦達百分之90左右，是以被告3 人運輸之海洛因數
    量之鉅，純度之精，如未即時查獲，勢將造成海洛因毒品之
    流通與氾濫，不僅廣泛戕害國人身心健康，更因此滋生其他
    刑事犯罪，嚴重破壞社會治安，犯罪所生危害既深且鉅，惡
    性重大，且被告丙○○、乙○○經查獲後仍一再避重就輕，
    否認犯行，難認確有悔意，犯罪後態度非佳，並無引人憫恕
    之處，及被告丁○○顯可憫恕等一切具體情狀，量處如主文
    所示之刑，被告丙○○、乙○○並依刑法第51條第3 款定其
    應執行之刑，及依同法第37條第1 項之規定宣告褫奪公權終
    身；被告丁○○則依刑法第51條第5 款定其應執行之刑，以
    昭炯戒。
  (五)扣案之海洛因粉末54支（其中49支，合計淨重16056.57公克
    ，純度92.96 ％，純質淨重14926.19公克；其中3 支，合計
    淨重576.40公克，純度90.02%，純質淨重518.88公克；其中
    2 支，合計淨重73.31 公克，純度89.16%，純質淨重65.36
    公克，總計16706.28公克），及被告3 人交付與戊○○之海
    洛因中之16包（合計淨重5585.32 公克，扣押於戊○○一案
    中），經送驗後，結果確實均含第一級毒品海洛因之成分，
    已如前述，均應依毒品危害防制條例第18條第1 項前段之規
    定，不問屬於被告與否，均沒收銷燬之；扣案被告丙○○所
    有手機2 支（門號0000000000號、0000000000；至門號0000
    000000號經查與本案無關）、被告乙○○所有手機1 支（門
    號0000000000號；至門號0000000000號經查與本案無關）、
    被告丁○○所有手機1 支（門號0000000000號）、丙○○所
    有之到貨提貨筆記及丁○○所有房屋租賃契約書，均係屬被
    告所有且供其等運輸毒品所用之物，自應依毒品危害防制條
    例第19條第1 項規定宣告沒收，併此敘明。
據上論結，應依刑事訴訟法第369 條第1 項前段、第364 條、第
299 條第1 項前段，修正前毒品危害防制條例第4 條第1 項、毒
品危害防制條例第18條第1 項前段、第19條第1 項，懲治走私條
例第2 條第1 項，刑法第2 條第1 項、第11條前段、第28條、第
47 條 第1 項、第55條、第37條第1 項、第59條、第51條第3 款
、第5 款，判決如主文。
本案經檢察官蔡國禎到庭執行職務。
中    華    民    國    98    年    5     月    25    日
                  刑事第三庭    審判長法  官 周賢銳
                                      法  官 黃仁松
                                      法  官 施柏宏
以上正本證明與原本無異。
如不服本判決應於收受本判決後10日內向本院提出上訴書狀，其
未敘述上訴理由者，並得於提起上訴後10日內向本院補提理由書
狀（均須按他造當事人之人數附繕本）「切勿逕送上級法院」。
中    華    民    國    98    年    5     月    25    日
                                      書記官 白  蘭
附表：
┌──┬─────────┬───────────────────────┐
│編號│ 物品             │數量                                          │
├──┼─────────┼───────────────────────┤
│ 1  │第一級毒品海洛因  │拾陸包（合計淨重伍仟伍佰捌拾伍點參貳公克）    │
├──┼─────────┼───────────────────────┤
│ 2  │第一級毒品海洛因  │伍拾肆支（合計淨重壹萬陸仟柒佰零陸點貳捌公克）│
├──┼─────────┼───────────────────────┤
│ 3  │手機              │肆支（門號：0000000000號、0000000000號、      │
│    │                  │0000000000號、0000000000號）                  │
├──┼─────────┼───────────────────────┤
│ 4  │到貨、提貨日期筆記│貳頁                                          │
├──┼─────────┼───────────────────────┤
│ 5  │房屋租賃契約      │壹本                                          │
└──┴─────────┴───────────────────────┘
附錄所犯法條
毒品危害防制條例第4 條第1 項
製造、運輸、販賣第一級毒品者，處死刑或無期徒刑；處無期徒
刑者，得併科新臺幣 1 千萬元以下罰金。
懲治走私條例第2 條第1 項
懲治走私條例第2條
私運管制物品進口、出口逾公告數額者，處 7 年以下有期徒刑，
得併科新臺幣 3 百萬元以下罰金。


司法院資訊處製作；財團法人民間司法改革基金會備份。
